【裁判字號】    99,交聲,421
【裁判日期】    990728
【裁判案由】    違反道路交通管理處罰條例聲明異議
【裁判全文】
臺灣臺北地方法院交通事件裁定         99年度交聲字第421號
原處分機關  交通部公路總局臺北區監理所
受處分人即
異  議  人  甲○○○○
上列受處分人因違反道路交通管理處罰條例案件，對於交通部公
路總局臺北區監理所99年3月16日所為之處分(原處分案號：北監
營裁字第40-ZIB155311號)，聲明異議，本院裁定如下：
    主  文
異議駁回。
    理  由
一、按汽車行駛於高速公路、快速公路或設站管制之道路，不遵
    使用限制、禁止、行車管制及管理事項之管制規則而有未依
    規定使用路肩之行為者，處汽車駕駛人新臺幣（下同）3000
    元以上6000元以下罰鍰，道路交通管理處罰條例第33條第1
    項第9款定有明文。又汽車駕駛人違反道路交通管理處罰條
    例第33條第1項規定者，除應依原條款處罰鍰外，並記違規
    點數1點，道路交通管理處罰條例第63條第1項第1款亦定有
    明文。
二、本件異議人即受處分人甲○○○○所有之車牌號碼873-YC號
    營業小客車，於民國99年1月12日上午9時37分在國道三號南
    下27公里處，在未有執行交通勤務之警察或依法令執行指揮
    交通及交通稽查任務人員之指揮下，任意違規利用路肩行駛
    ，經內政部警政署國道公路警察局第九警察隊木柵分隊員警
    以科學儀器拍照採證，認系爭車輛行駛於高速公路有未依規
    使用路肩之違規行為，以該車違反道路交通管理處罰條例第
    33條第1項第9款規定，對該車所有人甲○○○○逕行舉發，
    嗣受處分人於舉發通知單所載之應到案日期即99年3月12 日
    前具狀向原處分機關提出申訴，原處分機關函請舉發單位調
    查結果，仍認系爭車輛確有前開違規行為，乃於99年3月16
    日依道路交通管理處罰條例第33條第1項第9款、第63條第1
    項第1款及違反道路交通管理事件統一裁罰基準及處理細則
    之規定，裁處受處分人罰鍰4000元，並記違規點數1點。
三、本件聲明異議意旨略以：被舉發地點與舉發通知單所載地點
    不符，未設立警告牌示，無論是國一或國三等均有開放路肩
    疏導車流，尤其是上下班時間，且採證儀器缺乏國家機關檢
    驗核可，而舉發機關人員為求業績，不顧用路大眾及自身安
    全，任意將所駕駛車輛停放在新店交流匝道出口，距平面車
    道紅綠燈兩公尺處路肩，且未依規定著裝，是以，舉發機關
    於採證過程已違反作業規定，該照片不得作為違規證據；系
    爭車輛駕駛人係當天送完客人返回新店，在下新店交流道距
    匝道出口，因直行車佔踞車道，且該地點之路面繪有虛白線
    ，可供車輛跨越行駛，是故，本件並無違規行為，為此聲明
    異議，請求撤銷原處分等語。
四、經查：
 （一）按高速公路及快速公路交通管制規則第9條第1項第2款規
       定，汽車行駛高速公路及快速公路，不得在路肩上行駛
       ，或利用路肩超越前車或倒車。查受處分人所有之車牌
       號碼873-YC號營業小客車於前揭時、地未依規定而使用
       路肩之事實，有內政部警政署國道公路警察局舉發違反
       道路交通管理事件通知單影本1紙、違規採證照片4幀、
       內政部警政署國道公路警察局第九警察隊99年3月4日公
       警九交字第0990970339號函在卷可稽（本院卷第12、14
       及26頁），又從違規採證照片觀之，當時車道雖有車輛
       壅塞情形，然現場並未有執勤員警或依法令指揮交通及
       交通稽查人員在場指揮，使車輛得行駛路肩之情，依前
       揭管制規則，系爭車輛即不得行駛於路肩，更不得因自
       認於上下班時間國道開放路肩疏導車流，即自行任意利
       用路肩行駛；又上揭管制規則所定之「汽車行駛於高速
       公路不得在路肩上行駛」之規定，係一法文相當明確之
       規定，且適用於所有高速公路之所有路段，亦應為受處
       分人所有車輛之職業駕駛人所明知，國道公路警察舉發
       違規行駛路肩之駕駛行為前，依法並無義務於前方設立
       警告牌示，是本件受處分人辯稱未設警告牌示云云，顯
       屬無稽。
  （二）又受處分人辯稱被舉發地點與舉發通知單所在地點不符
        ，新店交流道距匝道出口之路面繪有虛白線，可供車輛
        跨越行駛，是系爭車輛之駕駛人利用虛白線變換車道，
        並非舉發單位所稱行駛路肩之違規行為云云，查本件採
        證照片相當清楚拍攝，受處分人之車輛係跨越車道與路
        肩間之白實線，而行駛於路肩，其時受處分人車輛尚未
        行至其所稱之匝道出口白虛線處等情，有內政部警政署
        國道公路警察局第九警察隊99年4月6日公警九交字第
        0990901964號函檢附之系爭車輛違規採證照片4幀、違
        規地點匝道口接平面道路之車道設置相片4幀暨平面圖1
        紙在卷可證（本院卷第26至29頁），受處分人此部分所
        辯，亦無可採；至本件採證儀器是否經國家機關檢驗核
        可，尚不影響本件受處分人車輛確有行駛高速公路未依
        規定行駛路肩等違規行為之認定，受處分人此部分之指
        摘，仍無以使本院作成對其有利之認定。
五、綜上所述，受處分人所有之車牌號碼873-YC號營業小客車確
    有於前揭時、地，未依規定使用路肩之違規行為，原處分機
    關依上開條例規定，裁處受處分人罰鍰4000元，並記違規點
    數1點，於法並無不合，本件異議無理由，應予以駁回。
據上論斷，應依道路交通案件處理辦法第19條，裁定如主文。
中    華    民    國    99    年    7     月    28    日
                              交通法庭法  官  楊蕙芬
以上正本證明與原本無異
如不服本裁定應於送達後5日內向本院提出抗告狀
                                      書記官  馬正道
中    華    民    國    99    年    8     月    2     日

司法院資訊處製作；財團法人民間司法改革基金會備份。
